【裁判字號】    92,易,211
【裁判日期】    920722
【裁判案由】    違反保護令罪等
【裁判全文】
臺灣宜蘭地方法院刑事判決                          九十二年度易字第二一一號
    公  訴  人  臺灣宜蘭地方法院檢察署檢察官
    被      告  丙○○
    被      告  甲○○
右列被告因違反家庭暴力防治法案件，經檢察官提起公訴（九十二年度偵字第八五三
號、第八九六號），本院判決如左：
    主  文
丙○○連續違反法院依家庭暴力防治法第十三條第二項第一款所為禁止實施家庭暴力
行為之民事通常保護令裁定，處有期徒刑肆月，如易科罰金以參佰元折算壹日。
甲○○傷害人之身體，處拘役肆拾日，如易科罰金以參佰元折算壹日。
    事  實
一、丙○○與戊○○原為夫妻，為家庭暴力防治法第三條第一款所稱之家庭成員，於
    民國九十年六月二十六日經本院以九十年度婚字第五三號判決離婚，丙○○心有
    未干，曾於九十一年七月五日前往戊○○位於宜蘭縣三星鄉○○路五十號住處騷
    擾戊○○及二人所生之子巫宗皓、女巫宜臻及戊○○之母丁○○，實施家庭暴力
    行為，經本院於九十一年十月二十二日，依家庭暴力防治法第十三條第二項第一
    款、第三款、第四款以九十一年度家護字第二一０號，裁定核發民事通常保護令
    ，命丙○○不得對戊○○、巫宗皓、巫宜臻、丁○○實施身體或精神上不法之侵
    害，不得對戊○○、巫宗皓、巫宜臻、丁○○騷擾，並最少遠離宜蘭縣三星鄉○○路五十號三十公尺，該保護令有效時間為十月，合先敘明。
二、戊○○與丁○○於九十二年三月二日下午三時許，前往宜蘭縣三星鄉○○路一三
    ０之三十號丙○○居處拿取衣物等私人物品，戊○○先行開車將物品載回宜蘭縣
    三星鄉○○路五十號住處，丁○○則繼續整理，適丙○○返家時發現丁○○在屋
    內，竟將鐵門拉下，基於傷害及違反前揭民事通常保護令之概括犯意，先將丁○○強行拖下屋內樓梯二次，致丁○○二度跌倒，受有右臂挫傷二處、左大腿挫傷
    一處、右足挫傷一處之傷害。嗣戊○○回到宜蘭縣三星鄉○○路一三０之三十號
    欲繼續載運衣物，然因鐵門拉下而未能進入，巫宜臻見狀即打開鐵門讓戊○○進
    入屋內，戊○○旋即與丙○○發生口角，丙○○竟故意承前揭違反前揭民事通常
    保護令規定之概括犯意，對戊○○恫稱：「要讓你們全部死光光，我再去坐牢」
    等語，使戊○○心生恐懼。另戊○○及丁○○欲離去時，丙○○復承前概括之傷
    害犯意，以腳踢在一旁之乙○○背部，致乙○○受有背部挫傷一處之傷害。
三、戊○○於九十二年三月四日上午十一時許，在宜蘭縣三星鄉○○路五十號附近搭
    乘甲○○所駕駛自用小客車時，適丙○○攔車質問戊○○關於交通違規舉發通知
    單問題，欲打開車門向戊○○理論時，與甲○○發生口角，丙○○進而承前傷害
    之概括犯意，與甲○○徒手互毆，致丙○○受有胸部挫傷、胸痛短氣之傷害，甲○○亦因此受有鼻挫傷一處、右眼挫傷一處、上嘴唇挫傷一處、左膝挫傷一處、
    右膝擦傷二處之傷害。嗣丙○○將甲○○推落水溝，再承前揭違反民事通常保護
    令之概括犯意，徒手毆打戊○○，又將戊○○推落水溝，致戊○○受有腦震盪、
    背挫傷之傷害。
四、案經丁○○、戊○○、乙○○、甲○○、丙○○訴請宜蘭縣警察局三星分局報告
    臺灣宜蘭地方法院檢查署檢察官偵查起訴。
    理  由
一、訊據被告丙○○矢口否認有何傷害及違反家庭暴力防治法之犯行，辯稱：伊知道
    民事通常保護令的事，伊與告訴人戊○○早就離婚，告訴人戊○○與丁○○私自
    到伊家中，伊認為她們要竊盜，才會跟她們拉扯，伊雖有拉告訴人丁○○下樓，
    但是丁○○自己跌倒受傷的，伊沒有說：「要讓你們全家死光光再去坐牢」等語
    ，乙○○是伊與告訴人戊○○在拉扯時，在一旁被絆倒的，伊並沒有踢乙○○，
    至九十二年三月四日部分，是被告甲○○與告訴人戊○○自己跌入水溝的，伊當
    時因為交通舉發通知單的事要找告訴人戊○○，伊發現告訴人戊○○坐在被告甲○○車上，但被告甲○○說車上沒有人，伊才會質問被告甲○○，與被告甲○○
    發生爭執，被告甲○○先打伊胸部，伊才反手打被告甲○○，二人拉扯之中，被
    告甲○○跌落水溝，告訴人戊○○衝出車門時，伊有拉住她，拉扯之中，告訴人
    戊○○自己不小心跌落水溝，伊並沒有毆打告訴人戊○○云云；被告甲○○亦矢
    口否認有毆打被告丙○○之犯行。經查：
（一）被告丙○○與告訴人戊○○原為夫妻，為家庭暴力防治法第三條第一款所稱之
      家庭成員，於九十年六月二十六日經本院以九十年度婚字第五三號判決離婚，
      有本院民事判決一份附卷可稽。而被告丙○○曾於九十一年七月五日前往告訴
      人戊○○位於宜蘭縣三星鄉○○路五十號住處騷擾戊○○、巫宗皓、巫宜臻及
      丁○○，實施家庭暴力行為，經本院於九十一年十月二十二日，依家庭暴力防
      治法第十三條第二項第一款、第二款、第四款以九十一年度家護字第二一０號
      ，裁定核發民事通常保護令，命丙○○不得對戊○○、巫宗皓、巫宜臻、丁○○實施身體或精神上不法之侵害，不得對戊○○、巫宗皓、巫宜臻、丁○○騷
      擾，並最少遠離宜蘭縣三星鄉○○路五十號三十公尺，該保護令之有效時間為
      十月，亦有本院民事通常保護令一件附卷可憑。
（二）右揭事實欄二所載之犯罪事實，業據告訴人戊○○、丁○○、乙○○於警詢、
      偵查及本院調查中均指訴綦詳，而被告丙○○將告訴人丁○○強行拖下屋內樓
      梯二次，致告訴人丁○○二度跌倒，受有右臂挫傷二處、左大腿挫傷一處、右
      足挫傷一處之傷害，及被告丙○○於離去時以腳踢在旁之乙○○背部，致乙○○受有背部挫傷一處等情，亦有行政院衛生署宜蘭醫院（以下簡稱「宜蘭醫院
      」）驗傷診斷書二紙附卷可稽。雖被告於本院調查中以前詞置辯，然被告於本
      院調查中亦自承：「我確實有拉他（指告訴人丁○○），樓梯很窄小，所以他
      在拉扯之後跌下樓」等語（見本院九十二年六月二十六日訊問筆錄），顯見告
      訴人丁○○確因被告丙○○之拉扯而跌下樓梯。另本院調查中詰之告訴人乙○○是否遭被告踢傷，告訴人乙○○清楚表示：「我站在旁邊，爸爸用腳踢我後
      背」等語（見本院九十二年六月二十六日訊問筆錄），堪信被告丙○○確有以
      腳踢傷乙○○，而被告丙○○對於戊○○、丁○○實施家庭暴力行為一節不虛
      。被告前揭所辯，應係卸責之詞，不足採信。
（三）又右揭事實欄三所載之犯罪事實，雖被告即告訴人甲○○與被告即告訴人丙○○均否認有毆打對方之行為，然二人就彼此曾拉扯推打一節，於本院調查及審
      理中均坦認無訛，被告即告訴人甲○○因而受有鼻挫傷一處、右眼挫傷一處、
      上嘴唇挫傷一處、左膝挫傷一處、右膝擦傷二處之傷害，有宜蘭醫院驗傷診斷
      書一紙附卷可稽，而被告即告訴人丙○○受有胸部挫傷、胸痛短氣之傷害，亦
      有同仁堂中醫聯合診所診斷書一紙附卷可參。被告丙○○毆打被告甲○○部分
      ，並據告訴人戊○○於本院調查中指訴綦詳（見本院九十二年六月九日訊問筆
      錄），而被告甲○○部分，雖被害人戊○○於本院調查中陳稱：甲○○並沒有
      打丙○○等語（見本院九十二年六月九日訊問筆錄），然被告甲○○於本院調
      查時亦自承：「他（指被告丙○○）要拉我下車時，我有反擊」（見本院九十
      二年六月九日訊問筆錄）、「丙○○打我以後，我有與他拉扯，但是我沒有打
      他」等語（見本院九十二年六月二十六日訊問筆錄），顯見被告甲○○確有拉
      扯推打之動作，而徵諸被告丙○○所受之傷害為胸部挫傷、胸痛短氣，應非僅
      以輕微之拉扯方式即可造成，堪信被告甲○○應有於爭執中毆傷被告丙○○之
      犯行。另被告丙○○徒手毆打戊○○，又將戊○○推落水溝，致戊○○受有腦
      震盪、背挫傷之傷害，而實施家庭暴力行為等情，業據告訴人戊○○於本院調
      查中指訴綦詳，並有財團法人羅許基金會羅東博愛醫院診斷證明書一紙附卷可
      參。雖被告丙○○矢口否認毆打告訴人戊○○，並舉證人即其所稱在場之友人
      蔡永祈、馬清埤到院作證。然證人蔡永祈於本院調查中隔離訊問時結證稱：當
    天與被告丙○○在現場抓魚，只有兩人在抓魚，後來發現被告丙○○與甲○○
      在爭執，二人互相推打等語，另證人馬清埤結證稱：當天其與蔡永祈及另一友
      人一同前去吃午餐，並沒有跟被告丙○○在一起，僅是從旁經過，在一段距離
      之外看見被告甲○○掉落水溝裡等語，而被告丙○○則陳稱：當天與證人馬清
      埤、蔡永祈及其他人一起釣魚，是二位證人先去抓魚，伊之後才到，有人告訴
      伊戊○○在被告甲○○車上等語（以上均見九十二年七月八日訊問筆錄），證
      人蔡永祈、馬清埤之證詞及被告丙○○之辯詞互核均有矛盾之處，顯不足採。
      況告訴人戊○○如非遭被告丙○○毆打推落，衡諸常情，豈會自行掉落水溝內
      無法離去？是被告丙○○所辯均屬飾卸之詞，不足採信。本件事證明確，被告
      等犯行均堪認定。
二、查被告丙○○基於實施家庭暴力行為之犯意，對告訴人丁○○、戊○○為身體上
    或精神上不法侵害行為，違反本院依家庭暴力防治法第十三條第二項第一款所為
    禁止對戊○○、丁○○實施身體或精神上不法侵害行為之裁定，核其所為，係犯
    家庭暴力防治法第五十條第一款之違反保護令罪，公訴意旨認此部分亦有違反家
    庭暴力防治法第五十條第二款不得直接騷擾之規定，因被告丙○○直接對於告訴
    人等之騷擾行為已包含於傷害等家庭暴力行為，是公訴意旨此部分之認定，尚有
    未洽。另被告丙○○以加害生命、身體之事恐嚇戊○○，致生危害於安全，核其
    此部分所為，係犯刑法第三百零五條之恐嚇危害安全罪。又被告丙○○傷害丁○○、戊○○、乙○○及甲○○等人，核其此部分所為，係犯刑法第二百七十七條
    第一項之傷害罪。其所犯多次違反保護令及傷害罪行間，各時間緊接，方法相同
    ，所犯各係構成要件相同之罪名，顯係基於概括犯意反覆為之，應各依連續犯論
    以一罪，並均依法加重其刑。又被告丙○○以一行為同時觸犯前揭三罪名，為想
    像競合犯，應依刑法第五十五條之規定，從一重以家庭暴力防治法第五十條第一
    款之連續違反保護令罪論處。另被告丙○○對於家庭成員故意實施家庭暴力行為
    ，而構成刑法所定之犯罪，亦屬家庭暴力防治法第二條第二項之家庭暴力罪，附
    此敘明。至被告甲○○部分，則係犯刑法第二百七十七條第一項之傷害罪。爰審
    酌被告丙○○、甲○○之素行、犯罪動機、手段、目的、所生危害、犯罪後之態
    度等一切情狀，各量處如主文所示之刑，並均諭知易科罰金之折算標準，以資懲
    儆。
據上論斷，應依刑事訴訟法第二百九十九條第一項前段、家庭暴力防治法第五十條第
一款，刑法第十一條前段、第五十五條前段、第五十六條、第二百七十七條第一項、
第三百零五條、第四十一條第一項前段，罰金罰鍰提高標準條例第一條前段、第二條
，判決如主文。
本案經檢察官吳慧蘭到庭執行職務。
中      華      民      國    九十二    年      七      月    二十二    日
                                臺灣宜蘭地方法院刑事第二庭
                                    審判長法  官  黃  永  勝
                                          法  官  鄭  貽  馨
                                          法  官  郭  顏  毓
右正本證明與原本無異。
如不服本判決應於送達後十日內向本院提出上訴狀。(應附繕本)
                                          書記官  莊  淑  茹
中      華      民      國    九十二    年      七      月    二十三    日
附錄本案論罪科刑法條全文：
家庭暴力防治法第五十條：
違反法院依第十三條、第十五條所為之下列裁定者，為本法所稱之違反保護令罪，處
三年以下有期徒刑、拘役或科或併科新臺幣十萬元以下罰金：
一、禁止實施家庭暴力行為。
二、禁止直接或間接騷擾、接觸、通話或其他連絡行為。
三、命遷出住居所。
四、遠離住居所、工作場所、學校或其他特定場所。
五、命完成加害人處遇計畫：戒癮治療、精神治療、心理輔導或其他治療、輔導
刑法第二百七十七條
傷害人之身體或健康者，處三年以下有期徒刑、拘役或一千元以下罰金。
犯前項之罪因而致人於死者，處無期徒刑或七年以上有期徒刑；致重傷者，處三年以
上十年以下有期徒刑。
刑法第三百零五條
以加害生命、身體、自由、名譽、財產之事，恐嚇他人致生危害於安全者，處二年以
下有期徒刑、拘役或三百元以下罰金。


司法院資訊處製作；財團法人民間司法改革基金會備份。
